【裁判字號】    97,訴,1301
【裁判日期】    971029
【裁判案由】    違反毒品危害防制條例
【裁判全文】
臺灣屏東地方法院刑事判決              97年度訴字第1301號
公  訴  人  臺灣屏東地方法院檢察署檢察官
被      告  甲○○
上列被告因違反毒品危害防制條例案件，經檢察官提起公訴（97
年度毒偵字第1611號），嗣被告於本院準備程序進行中先就被訴
事實為有罪之陳述，本院告知被告簡式審判程序之旨，並聽取當
事人之意見後，裁定改由受命法官獨任依簡式審判程序審理，判
決如下：
    主  文
甲○○施用第一級毒品，累犯，處有期徒刑壹年肆月。扣案殘留
第一級毒品海洛因之注射針筒壹支沒收銷燬之。
    事  實
一、甲○○前於民國87年間，因施用毒品案件，經本院以87年度
    毒聲字第1167號裁定送觀察、勒戒後，經評定有繼續施用毒
    品之傾向，再經本院以88年度毒聲字第188 號裁定令入戒治
    處所施以強制戒治，嗣因戒治成效良好，再經本院以88年度
    毒聲字第1433號裁定停止戒治，所餘戒治期間付保護管束，
    至89年1 月2 日保護管束期滿，以執行完畢論，並經臺灣屏
    東地方法院檢察署檢察官於89年1 月10日以89年度戒毒偵字
    第12號為不起訴處分確定；又於90年間，因施用毒品案件，
    經本院以90年度毒偵字第1419號裁定令入戒治處所施以強制
    戒治，嗣因戒治成效良好，經本院以90年度毒聲字第2068號
    裁定停止戒治，至91年8 月11日保護管束期滿，視為執行完
    畢，刑責部分則經本院以90年度訴字第763 號判決處應執行
    有期徒刑1 年確定，而於92年9 月26日縮刑期滿執行完畢；
    再於93年間，因施用毒品案件，經本院以93年度訴字第701
    號判決處有期徒刑6 月確定，於94年5 月28日縮刑期滿執行
    完畢；復於95年間，因施用毒品案件，經本院以95年度訴字
    第684 號判決處有期徒刑1 年確定，嗣經本院以96年度聲減
    字第256 號裁定減刑為有期徒刑6 月確定，甫於96年7 月16
    日執行完畢出監。
二、詎其仍不知悔改、戒絕毒品，明知海洛因經公告列為毒品危
    害防制條例第2 條第2 項第1 款之第一級毒品，不得非法持
    有、施用，竟基於施用第一級毒品海洛因之犯意，於97年7
    月22日中午某時，在屏東縣內埔鄉龍泉村某土地公廟旁，以
    將第一級毒品海洛因置入注射針筒內摻水稀釋後，注射手臂
    血管之方式，施用海洛因1 次。嗣於97年7 月25日上午11時
    10分許，在屏東縣內埔鄉龍潭村安平一巷1 號之「龍泉榮民
    醫院」停車場前，因其行跡可疑，為警上前盤查，其當場取
    出其用以施用海洛因之注射針筒1 支，交由警方扣案，警方
    並徵得其同意，採集其尿液檢體送檢驗，結果呈嗎啡陽性反
    應，而查悉上情。
三、案經屏東縣警察局內埔分局報告臺灣屏東地方法院檢察署檢
    察官偵查起訴。
    理  由
一、本案被告甲○○所犯違反毒品危害防制條例案件，並非法定
    刑為死刑、無期徒刑或最輕本刑3 年以上有期徒刑之罪，亦
    非高等法院管轄第一審之案件，而被告於本院準備程序中就
    被訴事實為有罪之陳述，本院合議庭乃裁定由受命法官獨任
    進行簡式審判程序。又簡式審判程序之證據調查，依刑事訴
    訟法第273 條之2 規定，不受同法第159 條第1 項審判外陳
    述排除之限制，再被告對於卷內之各項證據，亦不爭執證據
    能力，故卷內所列之各項證據，自得作為證據，先予敘明。
二、上揭事實，業據被告坦承不諱，其為警採集之尿送檢體經送
    請臺灣檢驗科技股份有限公司鑑定結果，其尿液檢測出嗎啡
    含量為235 ng/ml ，高於最低可定量濃度100ng/ml之數值，
    有該公司97年8 月11日編號KＺ000000000000號濫用藥物尿液
    檢驗報告、尿液送檢人真實姓名對照表各1 紙附卷可證（見
    警卷第17頁、偵卷第22頁），而依行政院衛生署於92年12月
    24 日 公告之「濫用藥物尿液檢驗作業準則」第20條規定，
    司法案件之濫用藥物尿液，必要時得採最低可定量濃度為閾
    值，有行政院衛生署管制藥品管理局94年12月20日管檢字第
    0940013656號函1 紙在卷可參（見本院卷第15頁），本件被
    告尿液中嗎啡含量既在最低可定量濃度之上，應可確認其尿
    液中確有海洛因之代謝物嗎啡成分存在；另扣案之注射針筒
    1 支，經警方以臺灣尖端先進生技醫藥股份有限公司毒品簡
    易快速篩檢試劑檢驗結果，其內殘留液體確含有第一級毒品
    海洛因成分，有毒品初步檢驗報告單1 紙在卷可按（見警卷
    第15頁），足認被告自白確與事實相符，應可採信。
三、又按毒品危害防制條例於92年7 月9 日修正公布，其中第20
    條、第23條將施用毒品之刑事處遇程序，區分為「初犯」、
    「5 年內再犯」、「5 年後再犯」，而依立法理由觀之，僅
    限於「初犯」、「5 年後再犯」，始應先經觀察、勒戒或強
    制戒治程序，倘被告於5 年內已再犯，經依法追訴處罰，縱
    其第3 次（或第3 次以上）再度施用毒品之時間，在初犯經
    觀察、勒戒或強制戒治執行完畢釋放5 年以後，已不合於「
    5 年後再犯」之規定，且因已於「5 年內再犯」，顯見其再
    犯率甚高，原實施觀察、勒戒或強制戒治，已無法收其實效
    ，即應依該條例第10條處罰，最高法院95年5 月9 日95年度
    第7 次刑事庭會議決議可資參照。查被告前於87年間，因施
    用毒品案件，經本院以87年度毒聲字第1167號裁定送觀察、
    勒戒後，經評定有繼續施用毒品之傾向，再經本院以88年度
    毒聲字第188 號裁定令入戒治處所施以強制戒治，嗣因戒治
    成效良好，再經本院以88年度毒聲字第1433號裁定停止戒治
    ，所餘戒治期間付保護管束，至89年1 月2 日保護管束期滿
    ，以執行完畢論，並經臺灣屏東地方法院檢察署檢察官於89
    年1 月10日以89年度戒毒偵字第12號為不起訴處分確定；又
    於90年間，因施用毒品案件，經本院以90年度毒偵字第1419
    號裁定令入戒治處所施以強制戒治，嗣因戒治成效良好，經
    本院以90年度毒聲字第2068號裁定停止戒治，至91年8 月11
    日保護管束期滿視為執行完畢，刑責部分則經本院以90年度
    訴字第763 號判決處應執行有期徒刑1 年確定，而於92年9
    月26日縮刑期滿執行完畢；又於93年間，因施用毒品案件，
    經本院以93年度訴字第701 號判決處有期徒刑6 月確定，於
    94年5 月28日縮刑期滿執行完畢；再於95年間，因施用毒品
    案件，經本院以95年度訴字第684 號判決處有期徒刑1 年確
    定，嗣經本院以96年度聲減字第256 號裁定減刑為有期徒刑
    6 月確定，甫於96年7 月16日執行完畢出監等事實，有臺灣
    高等法院被告前案紀錄表、臺灣屏東地方法院檢察署刑案資
    料查註紀錄表暨全國施用毒品案件紀錄表各1 份在卷可稽，
    是被告於強制戒治執行完畢釋放後，5 年內已再犯施用毒品
    案件，經本院判處罪刑確定，則其犯再本件施用毒品案件，
    即非屬該條例第20條第3 項所稱「5 年後再犯」之情形，檢
    察官自應依法追訴。本件事證明確，被告犯行洵堪認定，應
    依法論科。
四、查海洛因係屬毒品危害防制條例第2 條第2 項第1 款所規定
    之第一級毒品，是核被告上開所為，係犯毒品危害防制條例
    第10條第1 項之施用第一級毒品罪。其持有毒品復進而施用
    ，其持有毒品之低度行為，為施用毒品之高度行為所吸收，
    不另論罪。又被告如事實欄所示之科刑及執行情形，有臺灣
    屏東地方法院檢察署刑案資料查註紀錄表、臺灣高等法院被
    告前案紀錄表各1 份附卷足憑，其於刑之執行完畢後5 年內
    ，故意再犯本件有期徒刑之罪，為累犯，應依刑法第47條第
    1 項規定加重其刑。爰審酌被告前已有多次施用毒品前科，
    仍未戒絕施用毒品之惡習，再犯本案，顯無悔改之意，惟念
    其坦承犯行，態度尚佳，且施用毒品乃戕害自己之健康，尚
    未危及他人等一切情狀，並斟酌檢察官之求刑，爰量處如主
    文所示之刑。至扣案之注射針筒1 支，其內殘留液體含有海
    洛因成分乙情，業如前述，是該注射針筒既與第一級毒品海
    洛因難以析離，自應依毒品危害防制條例第18條第1 項前段
    之規定，宣告沒收銷燬之。
據上論斷，應依刑事訴訟法第273 條之1 第1 項、第299 條第1
項前段，毒品危害防制條例第10條第1 項、第18條第1 項前段，
刑法第11條、第47條第1 項，判決如主文。
本案經檢察官李侑姿到庭執行職務。
中    華    民    國    97    年    10    月    29    日
                  刑事第五庭    法  官  陳秀慧
以上正本證明與原本無異。
如不服本判決應於收受本判決送達後十日內向本院提出上訴書狀
，其未敘述上訴理由者，並得於提起上訴後十日內向本院補提理
由書狀（均須按他造當事人之人數附繕本）「切勿逕送上級法院
」。
中    華    民    國    97    年    10    月    29    日
                                書記官  溫訓暖
附錄本判決論罪科刑法條：
毒品危害防制條例第10條第1項：
施用第一級毒品者，處6月以上5年以下有期徒刑。


司法院資訊處製作；財團法人民間司法改革基金會備份。
